【裁判字號】    98,交聲,1437
【裁判日期】    990305
【裁判案由】    聲明異議
【裁判全文】
臺灣彰化地方法院交通事件裁定        98年度交聲字第1437號
移送機關    交通部公路總局臺中區監理所彰化監理站
異議人即
受處分人    穩盛農藝科技有限公司
法定代理人  甲○○
上列受處分人因違反道路交通管理處罰條例案件，對於交通部公
路總局臺中區監理所彰化監理站中華民國98年9 月16日所為之彰
監四字第裁64-E00000000號處分聲明異議，本院裁定如下：
    主  文
異議駁回。
    理  由
一、原處分意旨略以：本件異議人即受處分人穩盛農藝科技有限
    公司之司機，於98年7 月13日凌晨1 時40分，駕駛異議人所
    有之車牌號碼848-TN號自用大貨車，在新竹縣湖口鄉○○路
    與軍功路之路口，有裝載砂石、土方其專用車廂未合於規定
    之違規，爰依道路交通管理處罰條例第29條之1 第1 項之規
    定，裁處異議人罰鍰新臺幣（下同）4 萬元。
二、異議意旨略以：異議人所屬司機確於前揭時地駕駛上開自用
    大貨車為警攔查，然該車係載運「食品加工污泥」，並非砂
    石、土方，自無需使用砂石專用車輛載運。
三、經查：
  (一)按「裝載砂石、土方未依規定使用專用車輛或其專用車廂未
    合於規定或變更車廂者，處汽車所有人新臺幣4 萬元以上8
    萬元以下罰鍰，並當場禁止通行」，道路交通管理處罰條例
    第29條之1 第1 項定有明文。
  (二)依「裝載砂石、土方之傾卸式車輛登檢砂石專用車作業規定
    」第3 點，登檢為「砂石專用車」之車輛，其行車執照及拖
    車使用證應加註貨廂內框長、寬、高及「砂石專用車」字樣
    ，公路監理機關並在公路監理電腦中註記砂石專用車。異議
    人並不爭執其所有之上開自用大貨車並非砂石專用車，且觀
    之舉發相片，本件車輛與「裝載砂石土方車輛使用專用車輛
    或專用車廂規定」不符，是本件車輛應非裝載砂石、土方專
    用車輛至明。再者，有關道路交通管理處罰條例第29條之1
    第1 項之適用範圍是否包含「污泥、污漿」乙節，經交通部
    彙整各公路監理單位意見，大多認為應屬上開規定之適用範
    圍等情，有交通部93年12月20日交路字第0930065961號函文
    可參，此函示係主管機關基於權責所為之解釋，與法律規定
    無違，自足作為法院參考之依據。且本院審酌裝載砂石、土
    方應依規定使用專用車輛或其專用車廂之目的，無非係為維
    護公共安全，兼有防止砂石、土方外落，妨害環境衛生及影
    響交通安全，而本件異議人所載運之物，為食品加工污泥，
    有統一企業股份有限公司楊梅總廠（即本件異議人載運物品
    之來源）開具之再利用修改聯單、再利用申報資料在卷可稽
    。而食品加工污泥既屬污泥之一種，運送過程中有滲漏之虞
    ，其對公共、交通安全及環境衛生之影響，與砂石、土方相
    同，自應在砂石、土方之文義範圍內，而有道路交通管理處
    罰條例第29條之1 第1 項之適用。職此，交通部前開函文，
    應可採用，本件食品加工污泥應使用專用車輛、車廂裝載，
    異議人辯稱其所載運之物非砂石土方，無需使用專用車廂云
    云，尚難採信。
  (三)綜上所述，本件車輛既裝載具砂石、土方性質之污泥，原處
    分機關據以援引上揭道路交通管理處罰條例第29條之1 第1
    項之規定，裁處4 萬元之處分，並無不當。本件異議為無理
    由，應予駁回。
四、據上論斷，應依道路交通案件處理辦法第19條，裁定如主文
    。
中    華    民    國    99    年    3     月    5     日
                  交通法庭  法  官  王奕勛
以上正本證明與原本無異。
如不服本裁定，應於裁定送達後五日內向本院提出抗告狀(須附
繕本 )。
中    華    民    國    99    年    3     月    5     日
                            書記官  戴國安

司法院資訊處製作；財團法人民間司法改革基金會備份。
